【裁判字號】    89,台非,451
【裁判日期】    891130
【裁判案由】    逃亡等罪
【裁判全文】
最高法院刑事判決                                八十九年度台非字第四五一號
    上訴人  最高法院檢察署檢察總長
    被  告  甲○○
右上訴人因被告逃亡等罪案件，對於台灣高等法院中華民國八十九年八月四日定應執
行刑之確定裁定（八十九年度抗字第二九八號），認為違法，提起非常上訴，本院判
決如左：
    主  文
上訴駁回。
    理  由
非常上訴理由稱：「按對於判決確定之各罪，已經裁定其應執行之刑者，如又重複裁
定其應執行之刑，自係違反一事不再理之原則，即屬違背法令；且此項定執行刑之裁
定，具有實體判決之效力，對於後裁定，得予提起非常上訴。本件受刑人甲○○犯逃
亡、偽造文書、竊盜、詐欺等罪，分別經陸軍第六軍團司令部與台灣台北地方法院判
處有期徒刑三年刑後強制工作三年、四月、五月、四月確定，該四罪因合於數罪併罰
規定，經台灣台北地方法院依檢察官聲請於八十八年八月二十五日以八十八年度聲字
第一一四○號刑事裁定定其應執行刑為有期徒刑二年十月，於刑之執行完畢或赦免後
令人（入）勞動處所強制工作三年確定在案，有該案卷可稽。嗣台灣桃園地方法院檢
察署檢察官，於八十九年五月二十二日，復將其中之逃亡罪，以八十九年執聲字第七
七○號聲請書聲請與被告於八十七年七月十四日，因另犯偽造文書罪經判處罪刑確定
之有期徒刑五月，合併定其應執行之刑。詎台灣桃園地方法院疏未查明，竟又重複於
八十九年五月三十一日以八十九年度聲字第一四三七號刑事裁定定受刑人應執行之刑
為三年四月。案經受刑人提起抗告，惟台灣高等法院亦未查明，仍於八十九年八月四
日以八十九年抗字第二九八號刑事裁定抗告駁回。依上述說明，後一裁定自有違一事
不再理之原則，即屬違背法令。案經確定，且不利於被告，爰依刑事訴訟法第四百四
十一條、第四百四十三條提起非常上訴，以資救濟。」。
本院按裁判確定前犯數罪者，併合處罰之；數罪併罰，有二裁判以上者，依刑法第五
十一條規定定其應執行之刑；刑法第五十條及第五十三條分別定有明文。又裁判確定
前犯數罪，而有二裁判以上，依刑事訴訟法第四百七十七條第一項規定，應由犯罪事
實最後判決之法院之檢察官聲請該法院以裁定定其應執行之刑，不因其前判決係出於
軍法機關抑係普通法院而有差異。經查本件被告甲○○於民國八十七年一月二十六日
犯無故離役罪，經陸軍第六軍團司令部於八十七年八月二十四日以八十七年判字第二
四三號判決判處有期徒刑三年、於刑之執行完畢或赦免後令入勞動場所強制工作三年
，於八十七年九月一日確定，有陸軍第六軍團司令部執字第二一三號軍事檢察官指
揮書影本乙份在卷可按；又於八十七年六月十二日至同年月二十日間，再犯行使偽造
私文書、竊盜、詐欺三罪，經台灣台北地方法院於八十八年四月二十日以八十七年度
易字第四三四六號判決分別判處有期徒刑四月、五月、四月（定應執行刑一年），於
八十八年六月十五日確定；嗣台灣台北地方法院依該法院檢察署檢察官之聲請，於八
十八年八月二十五日以八十八年度聲字第一一四○號裁定就被告上開無故離役、行使
偽造私文書、竊盜、詐欺四罪，定應執行刑為有期徒刑二年十月、於刑之執行完畢或
赦免後令入勞動場所強制工作三年，旋於八十八年十月二日裁定更正上開定執行刑裁
定之主文為「應執行有期徒刑三年十月，於刑之執行完畢或赦免後令入勞動場所強制
工作三年」，嗣經台灣高等法院於八十八年十二月三十一日以八十八年度抗字第五二
五號裁定就上開更正裁定主文部分撤銷，此有上開判決及裁定在卷可憑。又被告於八
十七年七月四日另犯偽造署押罪，經台灣桃園地方法院於八十八年九月一日以八十八
年度壢簡字第七五七號判決判處有期徒刑五月，於八十九年三月二十八日確定，亦有
上開判決在卷可稽。依上開說明，被告所犯上開無故離役、行使偽造私文書、竊盜、
詐欺、偽造署押五罪，均屬應予併合處罰之數罪，依刑事訴訟法第四百七十七條第一
項規定，自應由犯罪事實最後判決之台灣桃園地方法院所配置之台灣桃園地方法院檢
察署之檢察官聲請該法院定應執行刑，惟該檢察署檢察官就台灣台北地方法院上開八
十七年度易字第四三四六號判決部分漏未一併聲請，僅就被告所犯上開無故離役、偽
造署押二罪聲請定執行刑，經台灣桃園地方法院於八十九年五月三十一日以八十九年
度聲字第一四三七號裁定就有期徒刑部分定應執行有期徒刑三年四月，被告不服提起
抗告，經台灣高等法院於八十九年八月四日以八十九年度抗字第二九八號裁定抗告駁
回在案，此亦有上開裁定在卷可按。依此，台灣高等法院八十九年度抗字第二九八號
裁定所定應執行刑之案件與台灣台北地方法院八十八年度聲字第一一四○號裁定所定
應執行刑之案件，並非屬於同一之數罪併罰定應執行刑案件，自不能謂台灣高等法院
八十九年度抗字第二九八號裁定，有違背一事不再理原則之情事。從而應認本件非常
上訴為無理由，爰予駁回。至被告所犯上開無故離役、偽造私文書、竊盜、詐欺、偽
造署押合計五罪，既應併合處罰，且有二以上裁判，應再依刑事訴訟法第四百七十七
條第一項規定，聲請定其應執行刑，乃屬另一事，附此敘明。
據上論結，應依刑事訴訟法第四百四十六條，判決如主文。
中      華      民      國    八十九    年     十一     月     三十     日
                              最高法院刑事第九庭
                                  審判長法官  曾  有  田
                                        法官  陳  宗  鎮
                                        法官  劉  介  民
                                        法官  孫  增  同
                                        法官  蕭  權  閔
      右正本證明與原本無異
                                              書  記  官
中      華      民      國    八十九    年     十二     月      五      日


司法院資訊處製作；財團法人民間司法改革基金會備份。
